【裁判字號】    92,抗,74
【裁判日期】    920408
【裁判案由】    聲請押
【裁判全文】
臺灣高等法院臺南分院刑事裁定        九十二年度抗字第七四號  Ａ
      抗  告  人
      即  被  告  甲  ○  ○
右抗告人因偽造文書等案件，不服臺灣臺南地方法院九十二年度聲羈字第七一號中華
民國九十二年三月十八日所為羈押之第一審裁定，提起抗告，本院裁定如左：
      主      文
原裁定撤銷，發回臺灣臺南地方法院。
      理      由
一、抗告意旨略以：
（一）按「對於被告實施羈押，務須慎重將事，非確有刑訟法第一○一條第一項或第
      一○一條之一第一項各款所定情形，而『有羈押之必要者』，不得羈押」，「
      檢察官聲請羈押之案件，法官於訊問被告後，認為雖有刑訴法第一○一條第一
      項或第一○一條之一第一項各款所定情形之一，而『無羈押之必要者』，得逕
      命具保、責付或限制住居，不受原聲請意旨之拘束」，「法院應隨時依職權注
      意羈押原因是否仍然存在，及有無繼續羈押之必要。羈押原因消滅者，應即撤
      銷羈押，將被告釋放，已『無羈押之必要者』，應命停止羈押」，法院辦理刑
      事訴訟案件應行注意事項第二十四條、第三十四條及第四十七條定有明文。又
      「被告犯罪嫌疑重大而有逃亡之虞者，依刑事訴訟法第六十六條、第四十二條
      第一款，固得予以羈押，然所謂有逃亡之虞，必須『事實上足認』被告釋放後
      確有逃亡之危險，並非漫無限制，祇須被告犯罪嫌疑重大，均可視為有逃亡之
      虞，而概予羈押」，最高法院亦著有二十三年抗字第一○六號判例。經查，本
      案之發生迄今已歷數年，早經臺灣臺南地方法院檢察署（以下簡稱台南地檢署
      ）指揮偵查在案，期間法務部調查局亦曾傳喚被告；換言之，被告如有湮滅、
      偽造、變造證據或勾串共犯或證人之虞，則早已為之，不可能等至案發數年後
      始為之；再者，本案既早經台南地檢署偵查在案，則可得扣押或取得之證據，
      亦早已扣押或取得，被告亦根本無湮滅、偽造、變造或串證之可能；尤其，被
      告經年往返兩岸經商，若欲逃亡，亦早已為之，而其於民國九十二年三月十四
      日入境桃園中正國際機場遭逮捕，於翌日（九十二年三月十五日）押解台南地
      檢署，經以新台幣伍萬元整具保後，亦遵期於九十二年三月十七日到庭應訊，
      凡此，均足見被告根本無逃亡之虞，則原裁定究係憑何事實認定被告有湮滅、
      偽造、變造、串證或逃亡之虞？實啟人疑竇。要之，本案就被告而言並無羈押
      之必要性，應堪認定。
（二）次按「法官為羈押訊問時，如被告表示已選任辯護人者，法院應以電話、傳真
      或其他迅捷之方法通知該辯護人，由書記官作成通知紀錄」，法院辦理刑事訴
      訟案件應行注意事項第三十條定有明文。經查，本案被告於九十一（應係九十
      二年）年三月十五日押解至台南地檢署時，即已選任唐治民律師及蔡祥銘律師
      為本案之辯護人，此有委任狀在卷可稽。詎原裁定（指原審）為羈押訊問時，
      竟未依上開規定通知辯護人到場為被告辯護或陳述意見，則原裁定自有程序上
      重大之瑕疵，並明顯損及被告訴訟之權利。
（三）綜上所述，原審所為羈押之裁定殊有諸多瑕疵及違背法令之處，為此，狀請鈞
      院撤銷原裁定，將被告釋放或准予具保停止羈押，俾維權益等語。
二、經查：
（一）按裁判應由推事（法官）制作裁判書。但不得抗告之裁定當庭宣示者，得僅命
      記載於筆錄，刑事訴訟法第五十條定有明文，又依同法第四百零四條第二款規
      定關於羈押之裁定得抗告，依前開規定可知，得抗告之羈押裁定當庭宣示，除
      命記載於筆錄外，宜附具裁定書，本件經核原審全卷並無原審法院制作之「裁
      定書」，而抗告人即被告甲○○提起抗告後，亦未補制作裁定書送達抗告人，
      俾抗告人據以提起抗告，原審於形式上之程序上已有未洽。
（二）次按被告經法官訊問後，認為犯罪嫌疑重大，而有刑事訴訟法第一百零一條第
      一項各款情形之一，非予羈押，顯難進行追訴、審判或執行，而予羈押時，應
      將第一項各款所依據之事實，告知被告及其辯護人，並記載於筆錄，同法第一
      百零一條第三項有明文規定，又法院辦理刑事訴訟案件應行注意事項第三十條
      規定法官為羈押訊問時，如被告表示已選任辯護人者，法院應以電話、傳真或
      其他迅捷之方法通知該辯護人，由書記官作成通知紀錄。據抗告人於九十二年
      三月十八日原審為羈押訊問時供稱：「（是否選任辯護人？）有的，我沒有通
      知他。：：：」等語（見原審卷第六頁），原審法官為羈押訊問時，抗告人表
      示已選任辯護人，依前開規定法院應以電話、傳真或其他迅捷之方法通知該辯
      護人，由書記官作成通知紀錄，惟遍查原審全卷並無書記官作成通知辯護人之
      紀錄。抗告人抗告指摘「本案被告於九十一（應係九十二年）年三月十五日押
      解至台南地檢署時，即已選任唐治民律師及蔡祥銘律師為本案之辯護人，此有
      委任狀在卷可稽。詎原裁定（指原審）為羈押訊問時，竟未依上開規定通知辯
      護人到場為被告辯護或陳述意見，則原裁定（指原審）自有程序上重大之瑕疵
      ，並明顯損及被告訴訟之權利。」等語，尚堪採信。
（三）原審法官於九十二年三月十八日為羈押訊問後諭知：「被告經訊問後，犯罪嫌
      疑重大，住所與戶籍地不一，曾傳拘未到，通緝到案，且有共犯及證人在外仍
      在偵查中有勾串之虞，罪嫌重大，非予羈押，難予追訴，應依刑訴法第一○一
      條第一項第一、二款規定，予退保後准予羈押。」等語（見原審卷第八頁），
      並未同時諭知「禁止接見通信」（附於原審卷複寫之押票第三聯送辯護人及第
      四聯送被告指定之親友各一份上其他記載欄禁止接見通訊上面（）內均未打ˇ
      ，羈押期間起算日欄亦均未記載起算日，不服羈押處分之救濟方法欄相關（）
      內亦均未打ˇ），則原審以「有共犯及證人在外仍在偵查中有勾串之虞」為羈
      押理由之一，是否能防止抗告人湮滅、偽造、變造證據或勾串共犯或證人，即
      有疑義。
（四）綜上所述，原審羈押抗告人，既有上述可議，自有未洽。抗告人之抗告，非無
      理由，應由本院將原裁定撤銷，發回原審法院另為妥適處理。
三、據上論斷，應依刑事訴訟法第四百十三條，裁定如主文。
中    華    民    國      九十二      年      四      月八      日
                                  臺灣高等法院臺南分院刑事第二庭
                                      審判長法官  游    明    仁
                                            法官  林    永    茂
                                            法官  陳    清    溪
右正本證明與原本無異。
不得再抗告。
                                      法院書記官  趙    玲    瓏
中    華    民    國      九十二      年      四      月        八      日


司法院資訊處製作；財團法人民間司法改革基金會備份。
